【裁判字號】    98,訴,967
【裁判日期】    981119
【裁判案由】    毒品危害防制條例
【裁判全文】
臺灣桃園地方法院刑事判決               98年度訴字第967號
公  訴  人  臺灣桃園地方法院檢察署檢察官
被      告  丙○○
指定辯護人  本院公設辯護人乙○○
上列被告因違反毒品危害防制條例案件，經檢察官提起公訴（98
年度偵字第8196號），本院判決如下：
    主  文
丙○○犯如附表所示之罪，均累犯，各處如附表所示之刑，如附
表所示犯罪所用財物及犯罪所得財物均沒收，犯罪所用財物如全
部或一部不能沒收時，追徵其價額或以其財產抵償之，犯罪所得
財物，如全部或一部不能沒收時，以其財產抵償之。應執行有期
徒刑貳拾貳年，如附表所示犯罪所用財物及犯罪所得財物均沒收
，犯罪所用財物如全部或一部不能沒收時，追徵其價額或以其財
產抵償之，犯罪所得財物，如全部或一部不能沒收時，以其財產
抵償之。
其餘被訴部分無罪。
    事  實
一、丙○○前因偽造有價證券案件，經臺灣高等法院以93年度上
    訴字第715 號判決判處有期徒刑4 年確定；又因施用毒品案
    件，經本院以93年度訴字第1575號判決判處有期徒刑7 月確
    定，再經本院以96年度聲減字第1786號裁定減刑為有期徒刑
    3 月又15日確定。上開各罪接續執行，丙○○於民國94年1
    月11日入監服刑，嗣於97年2 月4 日縮短刑期假釋出監，假
    釋期間付保護管束，並於97年7 月26日期滿，其未執行之刑
    以已執行論。
二、丙○○明知海洛因係屬毒品危害防制條例管制之第一級毒品
    ，依法不得持有及販賣，竟仍基於販賣第一級毒品以營利之
    犯意，於97年10月間某日至同年月28日晚間6 、7 時許先後
    5 次，經甲○○以0000000000號行動電話與其0000000000號
    行動電話聯絡談妥毒品交易第一級毒品海洛因之內容後，隨
    即依約定前往其桃園縣蘆竹鄉○○○路231 巷2 號住處附近
    ，交付價值新臺幣（下同）1,000 元之海洛因1 小包予甲○○，並向甲○○收取1,000 元。嗣經警方於98年2 月13日上
    午10時30分許持臺灣桃園地方法院檢察署檢察官核發之拘票
    ，前往丙○○上開住處拘提丙○○到案，而悉上情。
三、案經臺北市政府警察局移送臺灣桃園地方法院檢察署檢察官
    偵查起訴。
    理  由
甲、證據能力方面：
一、證人甲○○警詢筆錄之證據能力：按刑事訴訟法第159 條第
    1 項規定：「被告以外之人於審判外之言詞或書面陳述，除
    法律有規定者外，不得作為證據」；其立法本旨係以證人於
    審判外之言詞或書面陳述，屬於傳聞證據，此項證據，當事
    人無從直接對於原供述者加以詰問，以擔保其真實性，法院
    亦無從直接接觸證人而審酌其證言之憑信性，違背直接審理
    及言詞審理之原則，除具有必要性及信用性情況之除外者外
    ，原則上不認其有容許性，自不具證據能力；至所謂具有必
    要性及信用性情況者，例如刑事訴訟法第159 條之1 、之2
    、之3 、之4 、之5 情形，仍例外認其有證據能力。倘法院
    已經依據當事人聲請傳喚證人到庭接受檢辯雙方之交互詰問
    ，則法院既已透過直接、言詞審理方式檢驗過該證人之前之
    證詞，當事人之反對詰問權亦已受到保障得以完全行使之情
    況下，該等審判外證據除有其他法定事由（例如：非基於國
    家公權力正當行使所取得或私人非法取得等，而有害公共利
    益，即以一般證據排除法則為判斷），應認該審判外供述已
    得透過審判程式之詰問檢驗，而取得作為證據之資格，亦即
    其審判外供述與審判中供述相符部分，顯然已經構成具備可
    信之特別情狀，當然有證據資格（實務上之作用常為引用該
    等陳述與審判中陳述相符，強化該證人供述之可信度），其
    不符部分，作為檢視審判中所為供述可信與否之彈劾證據，
    當無不許之理，甚者，其不符部分倘係於司法警察、檢察事
    務官調查中之供述，作為認定被告犯罪與否之證據，亦僅需
    依照刑事訴訟法第159 條之2 規定，斟酌其審判外供述作成
    外部環境、製作過程、內容、功能等情況認為之前供述較為
    可信，即可取得證據資格，而作為認定事實之證據資格（參
    照最高法院94年度臺上字第2507號、95年臺上字第2515號判
    決意旨參照）。經查，證人甲○○之警詢筆錄，與其在本院
    審理時之證詞不符部分（詳如後述），本院審酌上開警詢筆
    錄製作時間與本件案發時間相距較近，記憶應較本院審理時
    清晰，且較無暇斟酌利害關係而為不實陳述、亦無餘裕相互
    勾串而為迴護之詞，又證人甲○○雖於本院審理時證稱：伊
    先前10月30日警詢、偵查中在提藥，人迷迷糊糊，聽不清楚
    問話，伊沒有向被告買海洛因云云（見本院訴字卷第54頁）
    ，然其後又改稱：伊是於到警察局沒多久，是第一次製作警
    詢筆錄時藥癮發作云云（見本院訴字卷第56頁），經檢察官
    質以：「據你在第二次警詢中你明確地說被查獲當時海洛因
    是以壹仟元向丙○○所購買的，地點在丙○○家，是否如此
    ？」，又改稱：伊當時剛好藥癮發作，不是很清楚，伊是從
    第一次警詢筆錄時就藥癮發作直到隔天開完偵查庭云云（見
    本院卷第56-57 頁），就其究係於第一次警詢時提藥，抑或
    自第一次警詢筆錄時起至偵訊完均在提藥等情，前後證述矛
    盾，所言是否屬實，已非無疑，且證人甲○○於10月30日警
    詢時就其與被告以何方式、何行動電話聯絡購買毒品一事，
    及其與被告交易毒品海洛因之次數、地點、金額一節，所述
    均具體明確，甚至就其向綽號「阿清」男子購買海洛因之詳
    情，尚能配合通訊監察譯文而為陳述，並無一般提藥之人精
    神不佳之情形，又被告自10月29日晚間10時許起至10月30日
    上午8 時30分許均未製作筆錄，期間長達10.5小時，此有二
    份警詢筆錄可證，堪信已獲充足休息。復參以證人張穎敏於
    本院審理時證稱：伊是製作甲○○警詢筆錄之員警，當天甲○○之證述都是他自己陳述的，指認也是他自己所為，製作
    筆錄過程其精神狀態正常，也就是一問一答說話沒有很含糊
    ，對員警的提問都明瞭，印象中沒有提藥的情形，甲○○也
    沒有反應提藥或精神不佳，筆錄製作完成之後有提供其閱覽
    後才簽名、蓋指印等語明確（見本院訴字卷第65-66 頁），
    益見證人甲○○事後改證稱警詢時在提藥、精神不佳、聽不
    清楚問話云云，應係迴護而為被告有利之詞，委不可採。此
    外證人甲○○就警詢筆錄之製作過程從未表示有何違背其自
    由意志之情形，復無證據可認其於警詢時所為之陳述係公務
    員違背法定程序所取得，自堪認上開警詢所為之證述具有可
    信性之特別情況，而此又為證明犯罪事實之必要證據，依上
    開規定，證人甲○○之此部分警詢筆錄，有證據能力。
二、證人甲○○偵訊筆錄之證據能力：又按被告以外之人於偵查
    中向檢察官所為之陳述，除顯有不可信之情況者外，得為證
    據，刑事訴訟法第159 條之1 第2 項定有明文，而其中所稱
    「顯有不可信」，係指陳述是否出於供述者之真意、有無違
    法取供情事之信用性而言，故應就偵查或調查筆錄製作之原
    因、過程及其功能等加以觀察其信用性，據以判斷有無顯不
    可信之情形（最高法院94年度臺上字第629 號刑事判決意旨
    參照）。經查證人甲○○於本件偵查中具結後所為證述，雖
    係被告以外之人於審判外之陳述，然其係因親身經歷本案發
    生經過，於偵查中具結後陳述其證詞，且檢察官偵訊問題均
    切中本案待證事實，並使證人連續陳述，筆錄錄製完畢後，
    亦經證人核閱無訛後簽名在末，可信性極高，因此上開證據
    固為傳聞證據，但其信用度受有擔保；證人甲○○雖於本院
    審理時證稱：伊先前警詢、偵查中在提藥，人迷迷糊糊，聽
    不清楚問話，伊沒有向被告買海洛因云云（見本院訴字卷第
    54 頁 ），然其此部分所言不可採信，業如前述，且證人甲○○於偵查中就與被告交易毒品之次數、時間、地點、金額
    等情，所述均具體明確，並無提藥之人精神不佳之情形，顯
    係其於本院審理時改稱偵查中在提藥、人迷迷糊糊、聽不清
    楚問話云云應係迴護而為有利於被告之證詞，不足採信。此
    外，證人甲○○又經本院審理時提解到庭行交互詰問，使當
    事人就上開審判外陳述之疑點獲有進一步澄清或請求調查證
    據之機會，自均得採為證據。
三、本案其餘所引用之供述及非供述證據，經本院依法踐行調查
    證據程式，檢察官、被告及其指定辯護人均不爭執各該證據
    之證據能力，且亦查無依法應排除其證據能力之情形，均無
    疑義，併予敘明。
乙、實體方面：
壹、有罪部分：
一、訊據被告丙○○矢口否認有何販賣第一級毒品海洛因之犯行
    ，辯稱：伊與丙○○認識3 、4 個月（98年2 月13日偵訊時
    供稱），伊於97年10月間有與甲○○合資購買毒品，次數應
    該有超過5 次，每次合資金額1,000 元至1,500 元不等，伊
    與甲○○都平分購買的金額及數量，都是甲○○載伊過去南
    崁附近拿毒品，伊與甲○○一起去拿毒品、一起回家、一起
    施用，0000000000號行動電話是伊父親戴萬福申請，交由伊
    使用，通聯記錄是伊與甲○○之聯絡，伊與甲○○常常打電
    話聊天，後來甲○○於10月28日被外縣市警察查獲施用第一
    級毒品，以為是伊檢舉他，因此挾怨報復，因為同一批警察
    在10月初曾查獲伊施用第一級毒品，伊被查獲那次有刊在報
    紙，甲○○之後也有問伊，且甲○○被查獲隔天有去伊家說
    抓他的警察有提到伊的名字，實則伊並沒有販賣海洛因予甲○○云云；指定辯護人本院公設辯護人乙○○為被告辯護稱
    ：被告與甲○○為朋友，2 人有關毒品之活動僅限於一起買
    毒，被告並未販賣毒品，本件除證人甲○○片面指述外，通
    聯記錄並無法證明對被告不利之事實，且無其他證物，亦無
    其他積極事證足認被告具有起訴之犯行，且證人甲○○於審
    理時翻異前詞，又縱使其於審理中之證述不可採，但其為施
    用毒品之人，先前之指述，應係為其自身減刑之利云云。經
    查：
  (一)上開事實，業據證人甲○○於警詢及偵查中證稱：伊於97年
    10月29日上午10時許，在伊工作之工地外面以針筒注射方式
    施用海洛因，該次施用之海洛因是伊於97年10月28日晚間6
    、7 時許，在桃園縣蘆竹鄉○○路被告住處以1,000 元向被
    告購買的，伊都是用伊申辦使用之0000000000號行動電話撥
    打被告0000000000號行動電話聯絡購買毒品一事，都約在被
    告住處旁交易毒品，伊與被告是在97年年初在朋友那邊認識
    ，伊共向他購買過5 、6 次毒品，都是97年10月的事情，每
    次都購買1,000 元、1 包海洛因，伊在97年9 月底前都是向
    真實姓名年籍不詳綽號「阿清」之男子購買海洛因，但是後
    來聯絡不到他，因此向被告購買等語甚詳（見偵查卷第15-1
    6 、61-62 頁）；證人張穎敏於本院審理時證稱：一般查獲
    施用毒品者詢問毒販為何人時，吸毒者通常都不會說，但這
    次不同，因為是員警先查獲資料才詢問，有先提示被告與證
    人間通話記錄才作筆錄，證人甲○○並沒有否認被告賣毒品
    給他的事情，他一開始就說是被告賣毒品給他等語明確（見
    本院訴字卷第68頁），參以證人甲○○0000000000號行動電
    話與被告0000000000號行動電話確實曾於97年10月1 日通話
    3 次、10月2 日通話4 次、10月3 日通話3 次、10月4 日通
    話1 次、10月5 日通話2 次、10月9 日通話1 次、10月11日
    通話1 次、10月12日通話5 次、10月13日通話3 次、10月14
    日通話7 次、10月15日通話2 次、10月16日通話2 次、10月
    17日通話1 次、10月20日通話3 次、10月21日通話2 次，有
    通聯調閱查詢單在卷可稽（見偵查卷第26頁，見本院訴字卷
    第76-87 頁）。
  (二)證人甲○○雖於本院審理時改證稱：伊與被告於97年10月之
    前已經認識1 年多，伊與被告住在附近，有時候出門遇到會
    停下來聊聊天，只有這種情形下會接觸，有時候被告也會打
    電話給伊，問伊有無去工作，伊有時候也會打給被告云云（
    見本院訴字卷第53、55-56 頁），然其又證稱：伊與被告通
    過電話，次數很多，都是互相撥打給對方，談話內容都是相
    約去買毒品，97年10月約買過1 、2 次海洛因，伊與被告都
    合資1,000 元，查獲前1 天97年10月28日，伊是與被告一起
    去拿1,000 元之海洛因，地點在南崁那邊，被告住處附近云
    云（見本院訴字卷第57-58 頁），經檢察官質以：「為何據
    丙○○自己在準備程序中說九十七年十月份他和你有合資買
    毒品，次數超過五次，為何所說次數與你方才所述不合？」
    ，又改稱：伊說的次數應該有漏掉，至少有3 、4 次，伊也
    不清楚伊或被告所說才是對的云云（見本院訴字卷第59頁）
    ，證人甲○○又證稱：伊與被告合買毒品有時候是被告去買
    的云云（見本院訴字卷第59頁），嗣改稱：合買毒品時，伊
    有與被告去，伊剛剛說被告自己去，是伊與被告去到半路，
    被告自己去向朋友拿毒品，伊在路上等他，所謂半路，是被
    告住家附近路上，伊不知道被告去何處拿毒品，不知道被告
    向何人拿毒品，也不知道買的數量、價格云云（見本院訴字
    卷第59-60 頁），然證人甲○○之警詢及偵查筆錄，與其在
    本院審理時之證詞不符部分，以其於警詢及偵查中所為之證
    述具有可信之特別情況，堪以採信等情，業如前述，參以證
    人甲○○於本院審理時就其與被告聯絡係一同購買毒品抑或
    與被告閒聊、與被告一同購買毒品之次數、購買毒品之方式
    係與被告一同前往抑或被告單獨前往等情，所述前後矛盾，
    況一般與人合資購買毒品，當會事先瞭解購得金額、數量為
    何，以決定是否購買、如何出資購買、如何分配數量，而證
    人甲○○證稱對於被告購買海洛因的價格、數量均不知情，
    核與常情不符，又倘證人甲○○確實與被告合資購買毒品，
    何以就其與被告合資購買之次數、金額、2 人是否一同前往
    購買海洛因等情，所言相互矛盾，顯見證人甲○○於本院審
    理時所述，為翻異前詞而為有利於被告之證詞，難認可採。
  (三)被告雖辯稱：0000000000號行動電話是伊父親戴萬福申請，
    交由伊使用，通聯記錄是伊與甲○○之聯絡，伊與甲○○常
    常打電話聊天，後來甲○○於10月28日被外縣市警察查獲施
    用第一級毒品，以為是伊檢舉他，因此挾怨報復，因為同一
    批警察在10月初曾查獲伊施用第一級毒品，伊被查獲那次有
    刊在報紙，甲○○之後也有問伊，且甲○○被查獲隔天有去
    伊家說抓他的警察有提到伊的名字云云，然查，被告於警詢
    時供稱：伊曾帶朋友去甲○○家討債、有糾紛，因此甲○○
    對伊有仇恨，故意要害伊，指訴伊販賣毒品云云（見偵查卷
    第9-11、55頁），然其又供稱：伊與甲○○通話次數很多，
    都是互相撥打給對方，談話內容都是相約去購買毒品云云（
    見偵查卷第9 頁），另於偵查中供稱：伊是在甲○○被抓後
    才與他有仇怨，且他被伊朋友打過，伊朋友又在伊住處出現
    過，因此甲○○討厭伊，況且甲○○有被警察查獲，他說是
    伊密報的云云（見偵查卷第57頁），就證人甲○○於警詢、
    偵查中為不利於被告證言之動機，究竟是認為被告舉發其施
    用毒品、被告前往其住處討債而生糾紛抑或其他原因，證人
    甲○○何時與被告生仇怨，又被告與證人甲○○之通話究竟
    是聊天或都是相約去購買毒品等情，所述前後不一，況合資
    購買毒品，無論基於資金不足共同籌資、購買管道便利等原
    因，均會與有交情之人，證人甲○○既因被告討債或被告朋
    友打過他而與被告有糾紛，卻仍與被告一同出資購買毒品，
    核與常情不符。參以證人甲○○證稱：伊與被告無仇恨，本
    件案發之前並無糾紛，伊不知道自己為何在10月29日被警察
    查獲，也沒有懷疑伊被警察查獲是有人去通風報信等語（見
    本院訴字卷第62-63 頁），就其與被告間有無仇怨，所述與
    被告相互矛盾，顯見被告辯稱證人係因仇怨而指訴其販賣毒
    品云云，為事後臨訟卸責之詞，委無可採。
  (四)指定辯護人本院公設辯護人乙○○為被告辯護稱：本件除證
    人甲○○片面指述外，而其於審理中翻異前詞，又卷內通聯
    記錄並無法證明被告為本件犯行，復查無其他證物，亦無其
    他積極事證足認被告具有起訴之犯行，又縱使證人甲○○於
    審理中之證述不可採，但其為施用毒品之人，先前之指述，
    應係為其自身減刑之利云云，然查，證人甲○○於警詢、偵
    查中就被告販賣第一級毒品海洛因之犯行指訴甚詳且堪以採
    信等情，業如前述，而被告就證人甲○○於警詢、偵查中指
    訴其販賣毒品之動機為何，前後供述不一，並與證人甲○○
    所述相互矛盾，又就其與證人甲○○頻繁之通聯，通話內容
    究竟為聊天抑或相約一同購買毒品，所述亦前後左異（詳如
    前述），此係對被告不利之證據，已得為證人甲○○證詞之
    補強（最高法院97年度臺上字第1828號判決參照）。況且被
    告與證人於97年10月間電話通話頻繁程度極不尋常，有前引
    通聯調閱查詢單可證，雖被告辯稱係為一同購買毒品而為通
    話，證人甲○○於本院亦一度附和被告之辯詞，然此「合資
    購買毒品」之辯解並非可採已如前述，自可一併排除2 人頻
    繁通話係為共同購買毒品之可能性，再稽之被告與證人甲○○之間並無深交，僅居住地點相近之泛泛之交，已為證人甲○○證述如前，其2 人更無為聯絡感情、噓寒問暖而如此一
    再相互通話之必要，而被告及證人甲○○就其等異常之通話
    情形又未提出任何其他合理解釋，復參以證人甲○○於警詢
    中明確供述係以0000000000號行動電話撥打被告0000000000
    號行動電話聯絡購買毒品，足證此部分通話內容應係證人與
    被告間就毒品買賣交易而為之聯繫。因此證人與被告電話間
    頻繁通話之通聯調閱查詢單，自亦屬證人甲○○證詞之補強
    證據，足以支持證人甲○○警、偵訊證詞之憑信性。辯護人
    認本件除證人甲○○證詞外，並無補強證據一節，見解恐有
    誤會。此外，證人甲○○雖有供出被告犯行以為其自身施用
    毒品案件減刑之動機，然其於偵查中具結而為證言，所述若
    為虛偽，可能受法定刑較施用毒品罪更重之偽證罪處罰，自
    不得徒以其為施用毒品之人，即全盤推翻其所為不利於被告
    之證詞，況此部分不利被告之證詞已有充足之證據補強，而
    其所為有利被告之證詞又有明確事證足認係迴護被告之言語
    ，本院自應依其不利被告之證詞認定事實，以符法紀。
  (五)查海洛因屬毒品之違禁物品，政府查緝甚嚴，對於販賣海洛
    因者尤須科以重度刑責，販賣海洛因既係違法行為，當非可
    公然為之，亦無公定價格，且分裝容易，份量亦可增減，而
    每次買賣之價量，亦可能隨時依雙方關係深淺、資力、需求
    量及對行情之認知、來源是否充裕、品質是否較佳、查緝是
    否嚴謹、購買者被查獲時供述購買對象之可能風險之評估等
    情形，而異其標準，非可一概而論；又購買毒品者通常亦無
    法探知販毒者賺取利潤幾何，是販賣毒品之利得，除被告坦
    承犯行或價量俱臻明確外，委難察得實情。倘被告始終不願
    供出利得若干，或片面供述不實之取得毒品價格，即無從以
    販賣罪名相繩，又豈是事理之平。本件被告否認犯罪，以致
    無從計算被告之實際利得，而販賣第一級毒品海洛因之法定
    刑為死刑或無期徒刑，苟非確有利益可圖，衡情被告應無甘
    冒重罪風險，鋌而走險與證人甲○○為毒品交易之理，況被
    告出售海洛因予甲○○達5 次之多，為警查緝之風險極高，
    被告豈有一再平白甘冒風險為人作嫁之可能？被告主觀上具
    有營利之意圖，至為灼然。
  (六)綜上所述，被告及其辯護人所辯均非可採，本件事證明確，
    被告之犯行堪以認定。
二、按行為後法律有變更者，適用行為時之法律。但行為後之法
    律有利於行為人者，適用最有利於行為人之法律，刑法第2
    條第1 項定有明文（刑法第2 條係規範行為後法律變更所生
    新舊法律比較適用之準據法，是刑法第2 條本身雖經修正，
    但該條文既屬適用法律之準據法，本身尚無比較新舊法之問
    題，應逕適用裁判時之刑法第2 條規定以決定適用之刑罰法
    律）。又比較時應就罪刑有關之共犯、未遂犯、牽連犯、連
    續犯、結合犯，以及累犯加重、自首減輕暨其他法定加減（
    如身分加減）與加減例等一切規定，綜其全部罪刑之結果而
    為比較（最高法院24年上字第4634號判例、95年第8 次刑事
    庭會議決議參照）。又按毒品危害防制條例第4 條第1 項業
    於98年5 月20日修正公布，而92年7 月9 日修正公布之同條
    例第36條雖明定：「本條例自公布後六個月施行。」，然依
    其立法理由：「依本條例新修正之規定，法務部需會同衛生
    署成立審議委員會每三個月定期檢討調整毒品之分級及品項
    ，而本次新增第四級毒品，有需要在新法施行前先經該審議
    會檢討後再調整公布，且依修正條文亦有必要再訂定相關子
    法及修正相關法規，以配合本條例之施行，故亦有需要預留
    適當緩衝期，以利訂頒相關子法及相關法規之配合修正。」
    可知毒品危害防制條例第36條規定係因應92年7 月9 日該次
    修正而預留之緩衝期，是98年5 月20日修正公布之毒品危害
    防制條例條文，應無同法第36條之適用，而應回歸中央法規
    標準法之規定，於98年5 月22日施行。本件被告行為後，毒
    品危害防制條例第4 條第1項業已修正，並於98年5 月20 日
    公布，同年月22日施行，是被告犯後法律已有變更，修正前
    毒品危害防制條例第4 條第1 項規定為：「製造、運輸、販
    賣第一級毒品者，處死刑或無期徒刑；處無期徒刑者，得併
    科新臺幣一千萬元以下罰金。」修正後毒品危害防制條例第
    4 條第1 項則規定為：「製造、運輸、販賣第一級毒品者，
    處死刑或無期徒刑；處無期徒刑者，得併科新臺幣二千萬元
    以下罰金。」就其法定罰金刑部分，已由修正前「得併科新
    臺幣一千萬元以下罰金」更改為「得併科新臺幣二千萬元以
    下罰金」是以修正前之毒品危害防制條例較有利於被告，自
    應適用修正前毒品危害防制條例第4 條第1 項之規定。
三、核被告所為，係犯如附表所示之罪。其所犯前開5 罪時持有
    第一級毒品之低度行為應為高度之販賣行為所吸收，而不另
    論罪。被告就上開5 罪犯行，均犯意各別，行為互殊，應分
    論併罰。被告曾受事實欄所載之徒刑執行完畢，此有臺灣高
    等法院被告前案紀錄表1 份供參，其受徒刑之執行完畢，於
    5 年內故意再犯本件有期徒刑以上之罪，為累犯，應依刑法
    第47條第1 項規定，加重其刑，惟上開販賣第一級毒品罪之
    法定本刑為死刑或無期徒刑，依法不得加重，是僅就得併科
    罰金部分加重之。又按販賣第一級毒品罪之法定刑為「死刑
    或無期徒刑；處無期徒刑者，得併科新臺幣1 千萬元以下罰
    金」，然同為販賣第一級毒品之人，其原因、動機不一，犯
    罪情節未必盡同，或有大盤毒梟者，亦有中、小盤之分，甚
    或僅止於吸毒者友儕間為求互通有無之有償轉讓者亦有之，
    其販賣行為所造成危害社會之程度自屬有異，法律科處此類
    犯罪，所設之法定最低本刑卻同為「無期徒刑，得併科新臺
    幣1 千萬元以下罰金」，不可謂不重。於此情形，倘依其情
    狀處以相當之有期徒刑，即足以懲儆，並可達防衛社會之目
    的者，自非不可依客觀之犯行與主觀之惡性二者加以考量其
    情狀，是否有可憫恕之處，適用刑法第59條之規定酌量減輕
    其刑，期使個案裁判之量刑，能斟酌至當，符合比例原則，
    本件被告5 次販賣第一級毒品之行為，所為自屬非是，惟衡
    其交易價額為1,000 元，對照其所犯係法定刑為死刑或無期
    徒刑之重罪，法重情輕，客觀上足以引起一般人之同情，其
    等犯罪情狀顯可憫恕，若處以被告最低刑度無期徒刑，與社
    會永久隔絕，猶嫌過重，爰依刑法第59條規定酌量減輕其刑
    。審酌被告視政府反毒政策及宣導如無物，意圖營利而販賣
    第一級毒品海洛因給他人施用，影響所及，非僅他人之生命
    、身體將可能受其侵害，社會、國家之法益亦不能免，為害
    之鉅，當非個人一己之生命、身體法益所可比擬，自應嚴厲
    規範，嗣被告於本院審理時均仍飾詞圖卸其責，所為本應受
    有相當程度之刑事非難，惟另考量經查獲之販賣次數及金額
    均屬有限等一切情狀，酌情各量處如主文所示之刑，並依法
    定其應執行之刑，以資懲儆。
四、未扣案之0000000000號行動電話平日為被告所使用，其中
    SIM 卡為被告父親戴萬福申請，交由被告使用，業經被告供
    承在卷（見偵查卷第8-9 、57頁），並有通聯調閱查詢單在
    卷可證（見偵查卷第32頁），而依臺灣高等法院97年4 月21
    日院通刑敬97上重更(二)14字第0970006512號函文：使用者向
    電信業者申辦租用門號，於開通上線後電信業者即將SIM 卡
    所有權移轉予使用者之見解，上開行動電話SIM 卡亦屬被告
    所有，又該行動電話為供本件販賣第一級毒品海洛因所用之
    物，業如前述，是該行動電話（含SIM 卡）均應依同條例第
    19條第1 項規定諭知沒收，如全部或一部不能沒收時，追徵
    其價額或以其財產抵償之。至被告5 次販賣第一級毒品之所
    得各1,000 元（共5,000 元），核屬被告本件犯罪所得之物
    ，雖未扣案，亦應依同條例第19條第1 項規定諭知沒收，如
    全部或一部不能沒收時，以其財產抵償之。
貳、無罪部分：
一、公訴意旨略以：被告丙○○另基於販賣毒品海洛因之犯意，
    於97年10月某時至同年月28日晚間6 、7 時許某日，在桃園
    縣蘆竹鄉○○○路231 巷2 號住處內，以每包1000元之代價
    ，販售毒品海洛因予甲○○施用1 次。因認被告涉有毒品危
    害防制條例第4 條第1 項之販賣第一級毒品罪嫌等語。
二、按犯罪事實應依證據認定之，無證據不得認定犯罪事實，又
    不能證明被告犯罪或其行為不罰者，應諭知無罪之判決，刑
    事訴訟法第154 條第2 項、第301 條第1 項分別定有明文。
    另認定犯罪事實所憑之證據，雖不以直接證據為限，間接證
    據亦包括在內；然而無論直接或間接證據，其為訴訟上之證
    明，須於通常一般之人不致有所懷疑，而得確信其為真實之
    程度者，始得據為有罪之認定，倘其證明尚未達到此一程度
    ，而有合理之懷疑存在時，即無從為有罪之認定（最高法院
    76年度臺上字第4986號判例參照）。
三、公訴意旨認被告涉有毒品危害防制條例第4 條第1 項之販賣
    第一級毒品罪嫌，無非係以證人甲○○之證詞及通聯記錄為
    其主要論據。訊據被告堅詞否認有何轉讓海洛因之犯行，辯
    稱：伊於97年10月間是與甲○○合資購買毒品，伊沒有販賣
    第一級毒品海洛因給甲○○等語。經查：
  (一)證人甲○○雖於警詢及偵查中證稱：伊於97年10月間，曾向
    被告買過5 、6 次海洛因，每次都是以1,000 元向他購買，
    在被告住處附近交貨等語（見偵查卷第16頁），然查，被告
    於97年10月間販賣第一級毒品海洛因予甲○○5 次之犯行業
    經認定屬實（詳如前述），而證人甲○○既無法確定其向被
    告購買海洛因之次數究是否為6 次，則被告除業經認定之5
    次販賣海洛因予甲○○之犯行外，是否另有販賣海洛因予甲○○之行為，即有疑義，是此部分事實，尚難認定。
  (二)至被告0000000000號行動電話與證人甲○○0000000000號行
    動電話於97年10月間雖有頻繁之聯絡，然仍無從僅據該通聯
    記錄即認定被告有另一次販賣第一級毒品海洛因予甲○○之
    犯行。
四、綜上所述，檢察官所起訴之此部分犯罪事實並不能認定，復
    查無其他積極證據足資證明被告有何公訴意旨所稱之販賣第
    一級毒品犯行，依照前開之說明，自應為被告無罪之諭知。
據上論斷，應依刑事訴訟法第299 條第1 項前段、第301 條第1
項前段，修正前毒品危害防制條例第4 條第1 項，毒品危害防制
條例第19條第1 項，刑法第2 條第1 項前段、第11條、第47條第
1項 、第59條、第51條第5 款，判決如主文。
本案經檢察官陳仁傑到庭執行職務。
中    華    民    國    98    年    11    月    19    日
                  刑事第四庭  審判長法  官  袁雪華
                                    法  官  張淑華
                                    法  官  林宜靜
以上正本證明與原本無異。
如不服本判決應於收受判決後10日內向本院提出上訴書狀，並應
敘述具體理由。其未敘述上訴理由者，應於上訴期間屆滿後20日
內向本院補提理由書( 均須按他造當事人之人數附繕本) 「切勿
逕送上級法院」。
                                    書記官  黃俊燁
中    華    民    國    98    年    11    月    19    日
附錄論罪科刑法條
修正前毒品危害防制條例第4 條第1 項
製造、運輸、販賣第一級毒品者，處死刑或無期徒刑；處無期徒
刑者，得併科新臺幣一千萬元以下罰金。
製造、運輸、販賣第二級毒品者，處無期徒刑或七年以上有期徒
刑，得併科新臺幣七百萬元以下罰金。
製造、運輸、販賣第三級毒品者，處五年以上有期徒刑，得併科
新臺幣五百萬元以下罰金。
製造、運輸、販賣第四級毒品者，處三年以上十年以下有期徒刑
，得併科新臺幣三百萬元以下罰金。
製造、運輸、販賣專供製造或施用毒品之器具者，處一年以上七
年以下有期徒刑，得併科新臺幣一百萬元以下罰金。
前五項之未遂犯罰之。
附表
┌──┬──────────┬─────────────────┬────────────┬────────────┐
│編號│所犯法條            │所犯之罪及所處之刑                │犯罪所用之財物          │犯罪所得之財物          │
├──┼──────────┼─────────────────┼────────────┼────────────┤
│(一)  │修正前毒品危害防制條│丙○○販賣第一級毒品，累犯，處有期│未扣案之行動電話壹支（含│未扣案之販賣第一級毒品所│
│    │例第4 條第1 項      │徒刑拾伍年陸月。                  │0000000000號  │得之財物新臺幣壹仟元沒收│
│    │                    │                                  │SIM 卡壹張）沒收，如全部│，如全部或一部不能沒收時│
│    │                    │                                  │或一部不能沒收時，追徵其│，以其財產抵償之。      │
│    │                    │                                  │價額或以其財產抵償之。  │                        │
├──┼──────────┼─────────────────┼────────────┼────────────┤
│(二)  │修正前毒品危害防制條│丙○○販賣第一級毒品，累犯，處有期│未扣案之行動電話壹支（含│未扣案之販賣第一級毒品所│
│    │例第4 條第1 項      │徒刑拾伍年陸月。                  │0000000000號  │得之財物新臺幣壹仟元沒收│
│    │                    │                                  │SIM 卡壹張）沒收，如全部│，如全部或一部不能沒收時│
│    │                    │                                  │或一部不能沒收時，追徵其│，以其財產抵償之。      │
│    │                    │                                  │價額或以其財產抵償之。  │                        │
├──┼──────────┼─────────────────┼────────────┼────────────┤
│(三)  │修正前毒品危害防制條│丙○○販賣第一級毒品，累犯，處有期│未扣案之行動電話壹支（含│未扣案之販賣第一級毒品所│
│    │例第4 條第1 項      │徒刑拾伍年陸月。                  │0000000000號  │得之財物新臺幣壹仟元沒收│
│    │                    │                                  │SIM 卡壹張）沒收，如全部│，如全部或一部不能沒收時│
│    │                    │                                  │或一部不能沒收時，追徵其│，以其財產抵償之。      │
│    │                    │                                  │價額或以其財產抵償之。  │                        │
├──┼──────────┼─────────────────┼────────────┼────────────┤
│(四)  │修正前毒品危害防制條│丙○○販賣第一級毒品，累犯，處有期│未扣案之行動電話壹支（含│未扣案之販賣第一級毒品所│
│    │例第4 條第1 項      │徒刑拾伍年陸月。                  │0000000000號  │得之財物新臺幣壹仟元沒收│
│    │                    │                                  │SIM 卡壹張）沒收，如全部│，如全部或一部不能沒收時│
│    │                    │                                  │或一部不能沒收時，追徵其│，以其財產抵償之。      │
│    │                    │                                  │價額或以其財產抵償之。  │                        │
├──┼──────────┼─────────────────┼────────────┼────────────┤
│(五)  │修正前毒品危害防制條│丙○○販賣第一級毒品，累犯，處有期│未扣案之行動電話壹支（含│未扣案之販賣第一級毒品所│
│    │例第4 條第1 項      │徒刑拾伍年陸月。                  │0000000000號  │得之財物新臺幣壹仟元沒收│
│    │                    │                                  │SIM 卡壹張）沒收，如全部│，如全部或一部不能沒收時│
│    │                    │                                  │或一部不能沒收時，追徵其│，以其財產抵償之。      │
│    │                    │                                  │價額或以其財產抵償之。  │                        │
└──┴──────────┴─────────────────┴────────────┴────────────┘

司法院資訊處製作；財團法人民間司法改革基金會備份。
